臺灣士林地方法院刑事判決
                                    110年度金訴字第188號
公  訴  人  臺灣士林地方檢察署檢察官
被      告  莊立揚


選任辯護人  廖于清律師
            管昱律師
            古意慈律師
上列被告因詐欺等案件，經檢察官提起公訴（110 年度少連偵字
第5 號），因被告於本院準備程序就被訴事實為有罪之陳述，經
告知被告簡式審判程序之旨，並聽取當事人、辯護人之意見後，
本院合議庭裁定改由受命法官依簡式審判程序審理，判決如下：
    主    文
戊○○犯三人以上共同詐欺取財罪，共肆罪，各處有期徒刑陸月
。應執行有期徒刑拾月。緩刑參年。
    事實及理由
一、戊○○基於參與犯罪組織之犯意，於民國109 年11月3 日前某
    時許，加入真實姓名年籍不詳，自稱「黃曉風」及其所屬，
    以實施詐術為手段，具有持續性、牟利性之詐欺集團犯罪組
    織，擔任收簿手之工作，並約定每收取1 件包裹可獲得新臺
    幣（下同）5,000 元作為其報酬。戊○○明知其收受包裹內之
    存摺、提款卡可能係詐欺集團以詐騙方式取得，用以遂行詐
    欺取財犯罪，並製造資金在金融機構移動記錄軌跡之斷點，
    以掩飾資金來源及去向，竟為貪圖報酬，仍在該結果之發生
    不違背其本意之不確定故意下，而與黃○明（無證據證明其
    知悉黃○明未滿18歲，黃○明部分另由本院少年法庭審理）、
    「黃曉風」及其詐欺集團成員基於3 人以上共同詐欺取財、
    洗錢之犯意聯絡，先由該詐欺集團成員於109 年10月22日某
    時許，在臉書某社團刊登家庭代工之徵才廣告，丁○○（其被
    訴幫助詐欺部分，業經臺灣臺中地方檢察署檢察官以110 年
    度偵字第3188號為不起訴處分）見該徵才廣告後，加入真實
    姓名、年籍不詳暱稱「高綾櫻」、「璇璇」之人為好友以通
    訊軟體LINE聯絡，該詐欺集團某成員向丁○○佯稱要用金融卡
    實名制購買材料云云，致丁○○陷於錯誤，依指示於同年11月
    1 日21時9 分許，將其所有之國姓郵局帳號040140XXXX6946
    號帳戶（下稱國姓郵局帳戶）提款卡以包裹方式寄至臺北市
    ○○區○○○路0 段000 巷0 號1 樓統一超商康葫門市。戊○○則
    依「黃曉風」之指示，於109 年11月3 日12時30分許，由黃
    ○明騎乘車牌號碼000-0000號普通重型機車搭載戊○○前往臺
    北市○○區○○○路0 段000 巷0號1 樓統一超商康葫門市領取上
    開包裹後，其2 人再前往新北市○○區○○路00號附近某處，將
    上開包裹交予該詐欺集團某成員。嗣該詐欺集團成員取得丁○○之國姓郵局帳戶後，隨即於附表所示之時間、以詐術詐騙
    甲○○、丙○○、己○○，致其等均因此陷於錯誤，而分別匯款至
    丁○○上開國姓郵局帳戶內（詐欺時間、手法、匯款金額均如
    附表所示），旋遭詐欺集團成員提領一空，以此方式掩飾、
    隱匿該等款項之去向。
二、上揭事實，業據被告於偵查、本院準備及審理時均坦承不諱
    ，核與證人即被害人丁○○、告訴人己○○、丙○○、甲○○、同案
    被告少年黃○明於警詢中之證述內容相符，並有黃○明之臺北
    市政府警察局指認犯罪嫌疑人紀錄表（偵卷第21至23頁）、
    7-ELEVEN貨態查詢系統（偵卷第25頁）、監視器錄影擷取畫
    面（偵卷第27-2至35頁）、丁○○之內政部警政署反詐騙諮詢
    專線紀錄表、南投縣政府警察局仁愛分局眉原派出所受理刑
    事案件報案三聯單、統一超商代收款專用繳款證明（顧客聯
    ）、金融機構聯防機制通報單（偵卷第41至47、80頁）、被
    告使用之行動電話門號0000000000之通聯調閱查詢單（偵卷
    第49至51頁）、車牌號碼000-0000號重型機車之車輛詳細資
    料報表（偵卷第69頁）、己○○之臺中市政府警察局第四分局
    春社派出所陳報單、受理各類案件紀錄表、內政部警政署反
    詐騙諮詢專線紀錄表、受理刑事案件報案三聯單、受理詐騙
    帳戶通報警示簡便格式表（偵卷第73至77、81頁）、詐欺集
    團成員與己○○之通聯紀錄及對話紀錄擷圖照片（偵卷第82頁
    ）、己○○109 年11月3 日郵政自動櫃員機交易明細表（偵卷
    第83頁）、丙○○之桃園市政府警察局龍潭分局聖亭派出所陳
    報單、內政部警政署反詐騙諮詢專線紀錄表、受理刑事案件
    報案三聯單、受理各類案件紀錄表、金融機構聯防機制通報
    單、受理詐騙帳戶通報警示簡便格式表、郵政存簿儲金簿封
    面影本、109 年11月3 日郵政自動櫃員機交易明細表（偵卷
    第85、89、93至99、103 頁）、甲○○之臺北市政府警察局內
    湖分局大湖派出所陳報單、受理各類案件紀錄表、受理刑事
    案件報案三聯單、內政部警政署反詐騙諮詢專線紀錄表、受
    理詐騙帳戶通報警示簡便格式表、金融機構聯防機制通報單
    （偵卷第107 至109 、115 至121 頁）在卷可佐，被告上開
    任意性自白與事證相符而足採信。從而，本案事證明確，被
    告上開犯行，洵堪認定。
三、論罪科刑：
  ㈠核被告就丁○○部分所為，係犯刑法第339 條之4 第1 項第2 
    款之三人以上共同詐欺取財罪及組織犯罪防制條例第3 條第
    1 項後段之參與犯罪組織罪；就附表編號1 至3 所為，均係
    犯刑法第339 條之4 第1 項第2 款之三人以上共同詐欺取財
    罪、洗錢防制法第14條第1 項之一般洗錢罪。公訴意旨漏未
    論及被告就丁○○部分尚有參與犯罪組織之事實，容有未洽，
    惟該部分與被告所為加重詐欺及洗錢犯行有想像競合犯之裁
    判上一罪關係，為起訴效力所及，且業經本院於準備及審理
    程序時告知上開罪名（本院審金訴卷第51頁、本院金訴卷第
    66、139 、146 頁），並給予被告及辯護人表示意見之機會
    ，已無礙被告之防禦權，本院自得併予審理，附此敘明。
  ㈡被告及其所屬詐欺集團是以施用詐術之方式詐得丁○○所有之
    上開國姓郵局提款卡（含密碼），業如前所認定，是此部分
    應僅構成刑法第339 條之4 第1 項第2 款之三人以上共同犯
    詐欺取財罪。公訴意旨均認此部分尚構成違反洗錢防制法第
    14條第1 項之以一般洗錢罪，顯有未合，此部分本應為無罪
    之諭知，然此部分與被告就所犯加重詐欺取財罪部分，檢察
    官係以想像競合之裁判上一罪起訴，爰不另為無罪之諭知。
  ㈢被告與少年黃○明、「黃曉風」及其他不詳詐欺集團成員間，
    就上開犯行，有犯意聯絡、行為分擔，應論以共同正犯。被
    告就丁○○部分，係一行為同時觸犯參與犯罪組織罪、三人以
    上共同詐欺取財罪；就附表編號1 至3 部分，則係分別以一
    行為同時觸犯三人以上共同詐欺取財罪、違反洗錢防制法第
    14條第1 項之洗錢罪，皆為想像競合犯，依刑法第55條前段
    規定，均應從一重之三人以上共同詐欺取財罪處斷。
  ㈣被告本案所犯4 次加重詐欺取財犯行，均係侵害個人財產法
    益之犯罪，其各行為間，依一般社會健全觀念，其時間可以
    區隔，且侵害法益不同，而各具獨立性，應依被害人數，予
    以分論併罰（最高法院108 年度台上字第274 號判決意旨參
    照）。
  ㈤刑之加重與減輕事由：
  ⑴被告於本院準備程序及審理時均自白附表1 至3 所示一般洗
    錢犯行，依洗錢防制法第16條第2 項之規定原應減輕其刑，
    惟被告所犯一般洗錢罪係屬想像競合犯其中之輕罪，就被告
    此部分想像競合輕罪得減刑部分，爰依刑法第57條規定，於
    量刑時一併衡酌，附此說明。
  ⑵被告因思慮欠周觸犯本案罪刑，固屬不是，惟其已與附表所
    示之告訴人3 人均達成和解，有本院和解筆錄、收據在卷可
    佐（本院金訴卷第57、59、69、71、72、159 至161 頁），
    可見被告事後已盡力彌補告訴人所受損害，確有悔意，又被
    告係參與較末端之領取包裹犯罪分工，參與犯罪之程度有限
    ，並非犯罪集團的主導者，衡情依刑法第339 條之4 第1 項
    第2 款三人以上共同詐欺取財罪科以最低度刑即有期徒刑1 
    年以上，仍有情輕法重之虞，爰均依刑法第59條規定酌量減
    輕其刑，以啟自新。
  ㈥爰審酌被告正值年輕，非無謀生能力，不思循正當途徑獲取
    所需，為貪圖不法利益，擔任負責領取人頭帳戶存摺、提款
    卡等物之收簿手，製造金流斷點，使上開詐欺所得之來源及
    去向難以追查，促成該集團詐騙告訴人取財之犯行，不僅侵
    害告訴人之財產法益，更嚴重影響社會秩序、破壞人際間信
    賴關係，所為實屬不該；惟念其坦承犯行，態度尚可，且其
    於本案犯行分工參與程度上，僅是領取包裹後轉交予集團上
    游收受，無具體事證顯示其係該犯罪團體之主謀或主要獲利
    者，亦非直接向附表所示告訴人施行詐術之人，尚非處於詐
    欺集團核心地位，復於本院準備程序中與告訴人3 人達成和
    解，業如前述，之前罹患有專注力不足徵候群，有卷存亞東
    紀念醫院診斷證明書（本院金訴卷第73頁）可佐，兼衡其於
    本院審理時自陳高中畢業、之前從事物流工作每月薪資約2
    至3 萬元、未婚、與父母親同住之家庭經濟狀況等一切情狀
    ，分別量處如主文所示之刑，暨定應執行刑如主文所示，以
    示懲戒。
  ㈦被告前未曾因故意犯罪受有期徒刑以上刑之宣告，有臺灣高
    等法院被告前案紀錄表在卷可考，其因一時失慮，致罹刑典
    ，且事後坦認犯行，並盡力以前述方式賠償告訴人3 人，足
    見被告非無悔過負責之誠，信經此偵、審程序及科刑教訓，
    應知所警惕，而無再犯之虞。再酌以刑罰固屬國家對於犯罪
    行為人，以剝奪法益之手段，所施予之公法上制裁，惟其積
    極目的，仍在預防犯罪行為人之再犯，故對於惡性未深者，
    若因偶然觸法即令其入獄服刑，誠非刑罰之目的，復參酌告
    訴人3 人均同意法院從輕量刑、給予被告緩刑之機會（本院
    金訴卷第55、61、159 頁），因認前揭刑之宣告以暫不執行
    為適當，爰依刑法第74條第1 項第1 款之規定，宣告緩刑3
    年，用啟自新。
  ㈧本案被告於偵查時自陳未獲得任何報酬（偵卷第141 、142頁
    ），復查無其他積極證據足認被告業已實際分受或取得前開
    款項之全部或一部，亦無證據足以認定被告與詐欺集團間就
    犯罪所得具有共同處分之權限，自無從就此對被告予以宣告
    沒收或追徵。至告訴人3 人匯入丁○○上開國姓郵局之款項，
    固係屬洗錢之標的，然並非被告所領取，業如前所述，上開
    款項即非被告所有，亦無事實上處分權限，自無從依洗錢防
    制法第18條第1 項前段規定宣告沒收或追徵，併此敘明。
  ㈨被告雖加入「黃曉風」及其所屬之詐欺集團，並擔任俗稱「
    收簿手」負責領取包裹之工作，而與本案詐欺集團共同詐欺
    附表所示告訴人3 人，所為固可非議，惟被告所為係參與較
    末端之領取包裹犯罪分工，參與犯罪之程度有限，其因本件
    犯行未分得報酬；又被告犯後坦承犯行，且與本案告訴人3
    人均達成和解，是尚難認已達嚴重危害社會之程度，而僅憑
    被告本案加重詐欺犯行，亦難認被告有犯罪習慣。被告因欠
    缺正確工作觀念而犯本件加重詐欺犯行，改正其詐欺犯行之
    有效方法，應在於提供適當之更生教育及保護、就業機會及
    社會扶助等，並非僅有執行強制工作之保安處分一途，是依
    比例原則，並綜合被告所表現之危險性及對其未來之期待性
    等情，本院認對被告宣告有期徒刑之刑，已足認為與其本件
    犯行之處罰相當，而收儆懲之效，尚難認有再予宣告強制工
    作以預防矯治其社會危險性之必要，爰不另為強制工作之諭
    知，併此敘明。
據上論斷，應依刑事訴訟法第273 條之1 第1 項、第299 條第1
項前段，組織犯罪防制條例第3 條第1 項後段，洗錢防制法第14
條第1 項、第16條第2 項，刑法第11條前段、第28條、第339 條
之4 第1 項第2 款、第55條前段、第59條、第51條第5 款、第74
條第1 項第1 款，刑法施行法第1 條之1 第1 項，判決如主文。
本案經檢察官乙○○提起公訴，檢察官林嘉宏到庭執行職務。
中　　華　　民　　國　110 　　年　　10　　月　　27　　日
                  刑事第三庭  法  官  林正忠
以上正本證明與原本無異。
如不服本判決應於收受判決後20日內向本院提出上訴書狀，並應
敘述具體理由。其未敘述上訴理由者，應於上訴期間屆滿後20日
內向本院補提理由書（均須按他造當事人之人數附繕本）「切勿
逕送上級法院」。因疫情而遲誤不變期間，得向法院聲請回復原
狀。
                              書記官  張佩旻
中　　華　　民　　國　110 　　年　　10　　月　　29　　日
附錄本案論罪科刑法條全文：
洗錢防制法第14條
有第2 條各款所列洗錢行為者，處7 年以下有期徒刑，併科新臺
幣500 萬元以下罰金。
前項之未遂犯罰之。
前二項情形，不得科以超過其特定犯罪所定最重本刑之刑。

刑法第339條之4
犯第339 條詐欺罪而有下列情形之一者，處1 年以上7 年以下有
期徒刑，得併科1 百萬元以下罰金：
一、冒用政府機關或公務員名義犯之。
二、三人以上共同犯之。
三、以廣播電視、電子通訊、網際網路或其他媒體等傳播工具，
    對公眾散布而犯之。
前項之未遂犯罰之。

附表：元/新臺幣

編號 被害人       詐  欺  手  法 匯款時間及金額 1 丙○○（提告） 詐欺集團成員於109 年11月2 日某時許，撥打電話予丙○○，假冒某網路平台之人員，佯稱因其平台人員操作失誤，需丙○○操作自動櫃員機方可解除云云，致丙○○陷於錯誤，依詐欺集團成員之指示，匯款至丁○○所有國姓郵局帳戶內。 於109 年11月3日19時52分許，操作櫃員機轉帳13,123元。 2 甲○○（提告） 詐欺集團某成員於109 年11月3日18時20分許，撥打電話予甲○○，假冒係偵九隊網路警察、台新國際商業銀行專員「陳書華」，佯稱其所有臺灣銀行帳戶已遭凍結云云，致甲○○陷於錯誤，依詐欺集團成員之指示，匯款至丁○○所有國姓郵局帳戶內。 109 年11月3日18時46分許，以網路銀行轉帳49,985元。 3 己○○（提告） 詐欺集團某成員於109 年11月3日19時40分許，撥打電話予己○○，假冒某拍賣網站、郵局客服人員，佯稱己○○重複下單訂購商品，需操作自動櫃員機解除設定云云，致己○○陷於錯誤，依詐欺集團成員之指示，匯款至丁○○所有國姓郵局帳戶內。 109 年11月3 日20時15分許，以自動櫃員機轉帳23,456元。